臺灣臺中地方法院民事判決
111年度中簡字第2055號
原      告  林衍吟  
訴訟代理人  曾耀輝  
被      告  李采儒  
法定代理人  林潓君  
兼  上一人
訴訟代理人  李明昌  
上列當事人間請求損害賠償事件，本院於民國111年10月7日言詞
辯論終結，判決如下：
    主      文
被告應給付原告新臺幣80,975元，及自民國111年9月6日起至清
償日止，按週年利率百分之5計算之利息。
原告其餘之訴駁回。
訴訟費用由被告負擔百分之67，餘由原告負擔。
本判決原告勝訴部分得假執行。
    事實及理由
一、原告主張：被告明知金融機構帳戶為個人理財之重要工具，
    如提供予不相識之人使用，極易遭人利用作為有關財產犯罪
    之工具，可能使不詳之犯罪集團藉以掩飾或隱匿犯罪所得來
    源、去向，以逃避刑事追訴之用，竟仍不違背其本意，而基
    於幫助詐欺及幫助洗錢之不確定故意，於民國110年9月16日
    上午8時許，在臺中市○○區○○○○路000號統一超商川越門市內
    ，以提供每本金融帳戶每日可獲取新臺幣（下同）1,500元
    之代價，將其所申設之合作金庫商業銀行（下稱合庫銀行）
    帳號000-0000000000000號帳戶之存摺、提款卡，使用詐欺
    集團成員提供之交貨便代碼，以店到店之交貨便寄送方式，
    寄交予詐欺集團成員收受，並依詐欺集團指示修改提款卡密
    碼，而容任他人使用上揭金融機構帳戶作為詐欺取財之工具
    。詐欺集團成員取得被告前開合庫銀行帳戶後，即與所屬詐
    欺集團成員間，共同意圖為自己不法所有，基於詐欺取財及
    洗錢之犯意聯絡，以透過解除訂單之方式，對原告施以詐術
    致其陷於錯誤，而於110年9月18日20時3分許，匯款80,975
    元（實際匯款金額嗣更正為113,964元）至被告前開合庫銀
    行帳戶，隨即遭提領一空，加計精神名譽受創，共計受有12
    萬元之損害。因被告具有幫助前揭詐欺集團遂行詐欺之意思
    ，與該詐欺集團成員間，具有故意共同侵權之意思，爰依侵
    權行為之法律關係提起本件訴訟，請求被告就原告上開損害
    負賠償責任等語；並聲明：㈠被告應給付原告12萬元，及自
    起訴狀繕本送達翌日起至清償日止，按年息5%計算之利息。
    ㈡願供擔保，請准宣告假執行。
二、被告則以：本件刑案部分，被告亦係受害人，因不了解社會
    ，將帳戶提供給別人，參酌民法第187條第2項規定，原告請
    求被告賠償之金額應係部分賠償而非全額賠償，因被告非詐
    欺集團成員，亦未獲得任何報酬，不應將所有損失加諸被告
    身上等語，資為抗辯；並聲明：原告之訴駁回。
三、得心證之理由：　　
　㈠刑事訴訟判決所認定之事實，固非當然有拘束民事訴訟判決
    之效力，但民事法院調查刑事訴訟原有之證據，而斟酌其結
    果以判斷事實之真偽，並於判決內記明其得心證之理由，即
    非法所不許（最高法院67年台上字第2674號及49年台上字第
    929號裁判意旨參照），是本院自得調查刑事訴訟中原有之
    證據，斟酌其結果以判斷其事實，合先敘明。按因故意或過
    失，不法侵害他人之權利者，負損害賠償責任。故意以背於
    善良風俗之方法，加損害於他人者亦同；數人共同不法侵害
    他人之權利者，連帶負損害賠償責任；不能知其中孰為加害
    人者，亦同。造意人及幫助人，視為共同行為人，民法第18
    4條第1項、第185條分別定有明文。又按數人共同為侵權行
    為致加害於他人時，本各有賠償其損害全部之責（最高法院
    17年上字第107號判決先例意旨參照）。查：
　⒈原告主張被告於上開時間，幫助他人共同故意不法詐騙原告
    ，致原告因而陷於錯誤，受有80,975元損害等事實，業經本
    院111年度中金簡字第58號刑事判決被告幫助犯洗錢防制法
    之一般洗錢罪有期徒刑2月，併科罰金1萬元在案，有上開判
    決書在卷可查（本院卷第73-77頁）；並經本院依職權調取
    上開刑事案卷（含偵查卷及警卷），核閱卷內原告於警詢之
    證述、轉帳資料、對話紀錄、合作金庫銀行帳戶之開戶資料
    及交易明細、內政部警政署反詐騙諮詢專線紀錄表、金融機
    構聯防機制通報單、受理詐騙帳戶通報警示簡便格式表等件
    ，堪認原告前揭主張為真實。
　⒉又原告主張其實際匯款金額為113,964元，加計其精神受創，
    共計受有12萬元之損失云云，惟上開刑事判決認定原告受詐
    騙匯款至被告合庫銀行帳戶內之金額為80,975元，且原告亦
    自承其將80,975元以外之金額匯至何帳戶，亦不清楚等語（
    本院卷第94頁），復未能提出其有將113,964元全部匯至被
    告之合庫銀行帳戶內，則原告主張逾80,975元之請求，即屬
    無據。倘原告認仍受逾80,975元以外32,989元之損害，僅得
    另行依法主張權利，附此說明。
　⒊另按人格權受侵害時，得請求法院除去其侵害；有受侵害之
    虞時，得請求防止之。前項情形，以法律有特別規定者為限
    ，得請求損害賠償或慰撫金；不法侵害他人之身體、健康、
    名 譽、自由、信用、隱私、貞操，或不法侵害其他人格法
    益而情節重大者，被害人雖非財產上之損害，亦得請求賠償
    相當之金額，民法第18條、第195條第1項分別定有明文。可
    知法律有特別規定者，如人格法益受侵害之情形，方得請求
    精神慰撫金；倘係財產權受侵害，因法律並無特別規定，自
    無法請求精神慰撫金。查原告因本件受詐騙係80,975元之財
    產損害，無從認定有人格權或名譽權受侵害之情事，是原告
    請求被告賠償精神慰撫金，於法未合。
　⒋再被告雖辯稱：伊非詐欺集團成員，亦未獲得任何報酬，參
    酌民法第187條第2項規定，不應將所有損失加諸伊身上等詞
    。惟按限制行為能力人，不法侵害他人之權利者，以行為時
    有識別能力為限，與其法定代理人連帶負損害賠償責任；前
    項情形，法定代理人如其監督並未疏懈，或縱加以相當之監
    督，而仍不免發生損害者，不負賠償責任，民法第187條第1
    項前段、第2項分別定有明文。經查，被告李采儒係91年9月
    18日生，有其個人戶籍資料查詢結果可佐，其於提供帳戶幫
    助詐欺集團實施詐騙原告之行為時（即110年9月16日）為限
    制行為能力人，但承首揭說明，原告與詐欺集團成員係侵害
    原告財產權之共同行為人，依民法第184第1項、185條之規
    定，各負賠償全部損害之連帶責任；而李明昌、林潓君為其
    法定代理人，然本件原告並未依上開民法第187條之規定請
    求被告之法定代理人連帶負賠償責任，是與該條文規定無涉
    ，被告上開辯詞，並非有據。
　㈡本件原告對被告之損害賠償請求權，係屬未定給付期限之金
    錢債權，依民法第229條第2項、第233條第1項前段、第203
    條規定，原告請求被告給付自起訴狀繕本送達翌日起即111
    年9月6日（本院卷第55頁之送達證書）起至清償日止，按週
    年利率5%計算之利息，係屬有據。
  ㈢綜上所述，原告依民法第184、185條規定，請求被告給付原
    告80,975元，及自111年9月6日起至清償日止，按週年利率
    百分之5計算之利息範圍內，為有理由，應予准許；逾此範
    圍之請求，為無理由，應予駁回。本件判決之事證已臻明確
    ，兩造其餘攻擊防禦方法，經審酌後，認均與判決結果無影
    響，爰不一一論述。
四、本判決原告勝訴部分，係適用簡易程序所為被告敗訴之判決
    ，依民事訴訟法第389條第1項第3款規定，應依職權宣告假
    執行。原告雖陳明願供擔保請准宣告假執行，然此屬促使法
    院依職權發動假執行之宣告，法院毋庸另為准駁之判決，附
    此敘明。
五、訴訟費用負擔之依據：民事訴訟法第79條。　
中　　華　　民　　國　　111 　年　　10　　月　　28 　日
                  臺灣臺中地方法院臺中簡易庭
                              法　官　楊嵎琇
以上正本係依照原本做成。
如不服本判決，應於送達後20日內，向本院提出上訴狀並表明上
訴理由，如於本判決宣示後送達前提起上訴者，應於判決送達後
20日內補提上訴理由書（須附繕本）。如委任律師提起上訴者，
應一併繳納上訴審裁判費。
中　　華　　民　　國　　111 　年　　10　　月　　28 　日
                              書記官  許千士